【裁判字號】    89,交訴,103
【裁判日期】    901025
【裁判案由】    過失致死
【裁判全文】
臺灣板橋地方法院刑事判決                        八十九年度交訴字第一三號
    公  訴  人  臺灣板橋地方法院檢察署檢察官
    被      告  乙○○
右列被告因過失致死案件，經檢察官提起公訴（八十九年度偵字第一二九九六號）及
移送併辦（八十九年度偵字第一四四五九號），本院判決如左：
    主    文
乙○○從事業務之人，因業務上之過失致人於死，處有期徒刑壹年貳月。
    事    實
一、乙○○以安裝一部冷氣新台幣（下同）一千元或一千一百元之工資，以按件計酬
    方式，受僱於其兄丙○○任負責人之凡響有限公司，平日駕駛自用小貨車載運冷
    氣機到客戶處安裝為業，駕駛汽車乃其附隨業務，為從事駕駛業務之人，於民國
    八十九年六月二十三日下午二時二十分許，駕駛登記在其兄丙○○岳父許春重名
    下之車號ＧＩ─三一一五號自用小貨車，沿著臺北縣中和市○○路往新店方向行
    駛，途經景平路六十一之七號前之施工路段，在內側車道行駛時，本應注意車前
    狀況及兩車併行之間隔，並隨時採取必要之安全措施，且依當時情形又無不能注
    意之情事，竟因已送貨遲到，為趕時間而疏於注意，行經施工路段未減速反超速
    行駛，於超越同向右側在外側車道由周佳欣所騎乘之ＡＹＨ─三五八號機車時，
    未保持與該機車之安全間隔距離，致其右側後照鏡由後擦撞右前方同向由周佳欣
    所騎乘之ＡＹＨ─三五八號機車之左側後照鏡，造成周佳欣人車倒地，受有顱內
    出血等嚴重傷害，乙○○於肇事後將車停靠路邊，並打電話叫救護車將周佳欣送
    醫，惟周佳欣經送醫急救仍不治死亡。
二、案經被害人周佳欣之父甲○○訴由臺北縣警察局中和分局報請臺灣板橋地方法院
    檢察署檢察官相驗後簽分偵查起訴及移送併辦。
    理    由
一、訊據被告固不否認有於前揭時地駕駛車號ＧＩ─三一一五號自用小貨車與被害人
    周佳欣騎乘之ＡＹＨ─三五八號機車發生車禍，及被害人周佳欣因該車禍經送醫
    急救仍不治死亡之事實，惟否認有何過失致人於死犯行，辯稱伊無過失，伊未撞
    到周佳欣；事出突然，當時情況有一些伊亦無法釐清，伊只知車子在行進，聽到
    後面很吵雜，停下來看有無需要幫忙，伊根本不知有撞到人，警察就把伊帶到警
    局；有發生車禍但事出突然，伊還是不確定伊有無過失云云。
二、經查，
（一）被告於八十九年六月二十三日下午二時二十分許，駕駛登記在其兄丙○○岳父
      許春重名下之車號ＧＩ─三一一五號自用小貨車，沿著臺北縣中和市○○路往
      新店方向行駛，途經景平路六十一之七號前之施工路段，未減速反超速行駛，
      於超越同向右側由周佳欣所騎乘之ＡＹＨ─三五八號機車時，未保持與該機車
      之安全間隔距離，致其右側後照鏡由後擦撞右前方同向由周佳欣所騎乘之ＡＹ
      Ｈ─三五八號機車之左側後照鏡，造成周佳欣人車倒地，受有顱內出血等嚴重
      傷害，乙○○於肇事後將車停靠路邊，並打電話叫救護車將周佳欣送醫，惟周
      佳欣經送醫急救仍不治死亡之事實，有道路交通事故調查報告表、現場照片等
      件在卷可稽；又被害人周佳欣因本件車禍導致顱內出血死亡一節，亦經臺灣板
      橋地方法院檢察署檢察官督同法醫師相驗無訛，製有驗斷書、勘驗筆錄、相驗
      屍體證明書各一件在卷足憑。
（二）查被告於警訊已供承「（問你當時時速為何﹖有無剎車﹖有無按喇叭﹖）當時
      時速約六十公里，有剎車，沒有按喇叭」、「（問請你詳述當時情形﹖）當時
      我駕車是直行走中間車道，而對方是走慢車道，而當時我們是平行直走，而後
      我越過他，然後我從右側後視鏡發現他在我後方並有一段距離，當時我回頭繼
      續往前開，過了約三秒鐘，突然聽到碰一聲後，我就踩剎車，慢慢將車子停在
      路旁，發現她已倒在路面上」云云（見相驗卷第二頁反面、第三頁正面）、於
      偵查中供承「（問車禍如何發生﹖）我當時車行內線第二車道，周佳欣騎乘Ａ
      ＹＨ─三五八號機車在我右手邊，我超越他的機車，我聽到撞擊聲，我即將車
      移至路邊停放」、「（問車速為何﹖）六十公里左右」、「（問有無閃避其他
      車輛﹖）有踩剎車，沒有轉彎，因前面有部車輛」云云（見相驗卷第二一頁反
      面、第二二頁正面）；而證人曾志鴻於警訊亦證稱「（問你和乙○○在中和市
      ○○路六十一之七號與機車發生車禍，當時情形為何﹖）當時我坐在駕駛旁邊
      座位，我看見一輛機車離我們很近並且機車的後照鏡與我們車輛右邊的後照鏡
      擦撞，後來就看見機車騎士倒下，乙○○就立即停車觀看機車騎士，且立即撥
      打電話通知救護車到場」云云（見相驗卷第五頁反面、第六頁正面）、於偵查
      中證稱「（問乙○○車速﹖）趕著送貨開很快，因要送貨約定兩點裝冷氣，但
      當時已二點二十分左右，已遲到，至於車速多快不知，但的確很快」、「（問
      經過情形﹖）我遠遠看到機車，我看到機車左邊後照鏡與我乘坐小貨車右側後
      照鏡擦撞，機車即倒地，我們即停車」云云（見相驗卷第二二頁反面、第二三
      頁正面）；且本院依職權將本件車禍送台灣省台北縣區車輛行車事故鑑定委員
      會鑑定結果，認肇事原因為被告超車未保持安全距離，此有該委員會八十九年
      十一月十七日八九北行字第一七六二號函附之鑑定意見書附卷可稽；因被告不
      服上揭鑑定意見，本院乃依職權將本件車禍送台灣省車輛行車事故覆議鑑定委
      員會鑑定結果，認依卷附跡證資料研議結論，照原鑑定意見，為文詞修正為﹕
      （一）乙○○駕駛自小貨車，行經施工路段未減速反超速行駛（警訊六十公里
      ，又肇事地點係八里－新店線快速公路之施工路段其限速應非六十公里），且
      超車未保持安全間隔，由後擦撞右前機車為肇事原因。（二）周佳欣無肇事因
      素；亦有該委員會九十年七月十二日府覆議字第九０一一四九號函附卷可依。
      是綜參上開各情，足見被告所辯伊無過失，伊未撞到周佳欣；事出突然，當時
      情況有一些伊亦無法釐清，伊只知車子在行進，聽到後面很吵雜，停下來看有
      無需要幫忙，伊根本不知有撞到人，警察就把伊帶到警局；有發生車禍但事出
      突然，伊還是不確定伊有無過失云云，無非事後畏罪卸責之詞，委無可採。是
      本件車禍肇事原因確係因被告駕車行經施工路段未減速反超速行駛，於超越同
      向右側在外側車道由周佳欣所騎乘之ＡＹＨ─三五八號機車時，未保持與該機
      車之安全間隔距離，致其右側後照鏡由後擦撞右前方同向由周佳欣所騎乘之Ａ
      ＹＨ─三五八號機車之左側後照鏡，造成周佳欣人車倒地，受有顱內出血等嚴
      重傷害無訛。
（三）按駕駛人應注意車前狀況及兩車併行之間隔，並隨時採取必要之安全措施，道
      路交通安全規則第九十四條第三項定有明文，被告駕車自應注意上述道路交通
      安全規定，竟疏未注意及此，致肇本件車禍，導致被害人周佳欣因而死亡，自
      難辭過失之責。而被害人周佳欣確因本件車禍死亡，已詳如前述，則被告之過
      失犯行與被害人之死亡間，顯有相當因果關係，是被告過失犯行堪以認定。
三、查被告以安裝一部冷氣一千元或一千一百元之工資，以按件計酬方式，受僱於其
    兄丙○○任負責人之凡響有限公司，平日駕駛自用小貨車載運冷氣機到客戶處安
    裝為業，駕駛汽車乃其附隨業務，為從事駕駛業務之人等情，業據被告及證人丙
    ○○、曾志鴻於警訊、偵查及本院審理時供明在卷，是核被告所為，係犯刑法第
    二百七十六條第二項之罪。次查，被告固於肇事後將車停靠路邊，並打電話叫救
    護車將被害人周佳欣送醫，惟被告自警訊以迄偵審中均矢口否認犯罪，是本件核
    與自首要件並不相符，附此敘明。爰審酌被告於本件車禍之過失程度及未與被害
    人家屬達成民事和解，賠償被害人家屬之損害，且矢口否認犯行之犯罪後態度等
    一切情狀，量處如主文所示之刑，以示懲儆。
據上論斷，應依刑事訴訟法第二百九十九條第一項前段，刑法第二百七十六條第二項
，罰金罰鍰提高標準條例第一條前段，判決如主文。
本案經檢察官彭聖斐到庭執行職務。
中    華    民    國        九十    年      十      月    二十五      日
                                臺灣板橋地方法院交通法庭
                                    法  官  呂  安  樂
右正本證明與原本無異。
如不服本判決，應於判決送達後十日內向本院提出上訴狀 (應附繕本) ，上訴於
臺灣高等法院。
                                    書記官  廖  婷  璇
中    華    民    國        九十    年      十      月    二十五      日
附錄本案論罪科刑法條全文
因過失致人於死者，處二年以下有期徒刑、拘役或二千元以下罰金。
從事業務之人，因業務上之過失犯前項之罪者，處五年以下有期徒刑或拘役，得併科
三千元以下罰金。


司法院資訊處製作；財團法人民間司法改革基金會備份。
